臺灣士林地方法院刑事判決　　　　　　　 95年度易字第817號
公　訴　人　臺灣士林地方法院檢察署檢察官
被　　　告　甲○○
上列被告因詐欺案件，經檢察官提起公訴（95年度偵字第4167、
5600號），本院於訊問被告後，被告於準備程序中為有罪之陳述
，經合議庭裁定認為宜由受命法官獨任以簡式審判程序審理，並
判決如下：
    主  文
甲○○連續意圖為自己不法之所有，以詐術使人將本人之物交付
，處有期徒刑伍月，如易科罰金，以銀元佰元即新臺幣玖佰元
折算壹日。
    事  實
一、甲○○前有違反動產擔保交易法、詐欺、偽造文書等前科（
    不構成累犯），其明知其自身並無資力購買機車，仍基於意
    圖為自己不法所有之詐欺及違反動產擔保交易法之概括犯意
    ，於民國87年7 月29日及同年8 月5 日，連續向位於台北市
    ○○○路2 段247 巷28號8 樓之嘉弘車業有限公司（以下簡
    稱嘉弘公司）人員詐稱欲以附條件買賣方式，購買價格為新
    臺幣73,440元之車號CHX ─920 號及價格為72,360元之車號
    CHY ─178 號重型機車，致使嘉弘公司陷於錯誤，同意出售
    上開2 輛機車予動產擔保交易債務人甲○○，並在臺北市士
    林區○○○路98號1 樓甲○○當時居所簽訂分期付款附條件
    買賣契約書，雙方約定除由甲○○支付自備款6,000 元（車
    號CHX ─920 號）及9,000 元（車號CHY ─178 號）外，其
    餘款項按月分12期償還（87年8 月30日至88年7 月30日），
    每期應付價款分別為5,620 元（車號CHX ─920 號）及5,28
    0 元（車號CHY ─178 號），於前開價金付清前，甲○○僅
    得占有使用上開2 輛機車，不得將機車為出賣、出質、轉讓
    或為其他處分。詎甲○○於取得上揭2 輛機車後，從未依約
    按期支付餘款，並隨即於87年8 月5 日及同年11月27日連續
    將前揭車號CHX ─920 號、車號CHY ─178 號重型機車轉售
    予台北市○○路附近之當舖牟利，嗣經嘉弘公司提出告訴，
    始查悉上情。
二、案經嘉弘公司告訴及臺北市政府警察局大同分局報請臺灣臺
    北地方法院檢察署呈請臺灣高等法院檢察署檢察長令轉臺灣
    士林地方法院檢察署檢察官偵查起訴。
    理  由
壹、程序部分：
    按刑事訴訟法第302 條第1 款規定，案件曾經判決確定者，
    應為免訴之判決，係以同一案件，已經法院為實體上之確定
    判決，該被告應否受刑事制裁，既因前次判決而確定，不能
    更為其他有罪或無罪之實體上裁判，此項原則，係對於實質
    上一罪或裁判上一罪，其一部事實已經判決確定者，對於構
    成一罪之其他部分，始應適用。惟如非實質上一罪或裁判上
    一罪，則非該前次確定判決效力所及。經查，被告於87年3
    、4 月間固因違反動產擔保交易法案件，經台灣台南地方法
    院於88年3 月31日判處拘役30日，有該院87年度易字第2893
    號判決書附卷為憑。惟本件被告違反動產擔保交易法之犯罪
    時間則為87年8 月及11月，與前開案件之時間已相距5 個多
    月，且前開兩案件之被害人並不相同，又無時間、地點上密
    接之接續關係存在，被告復自承本件係因朋友開店需要用車
    始另行起意而為，顯見被告本次犯行，與前開經確定判決之
    部分自不生裁判上一罪之連續犯關係，本件既非前案之同一
    案件，本院自得就本件加以審究，合先敘明。
貳、實體部分：
一、上揭犯罪事實，業據被告甲○○於本院審理時坦承不諱，核
    與告訴人代理人乙○○迭於偵查及本院審理中指述情節相符
    ，並有車號CHX ─920 號、CHY ─178 號重型機車分期付款
    附條件買賣契約書、新領牌照登記書、車籍異動歷史查詢紀
    錄各1 份在卷可稽，足認被告自白與事實相符，堪予採信。
    本件事證明確，被告犯行洵堪認定，應予依法論科。
二、按被告行為後，94年2 月2 日修正公布之刑法已於95年7 月
    1 日生效施行，其中第2 條第1 項「行為後法律有變更者，
    適用行為時之法律。但行為後之法律有利於行為人者，適用
    最有利於行為人之法律」之規定，係規範行為後法律變更所
    生新、舊法律比較適用之準據法，並非刑法實體法律，自不
    生行為後法律變更之比較適用問題，故刑法修正施行後，應
    適用該修正後之第2 條第1 項之規定，依「從舊、從輕」之
    原則比較新、舊法律之適用；又比較新舊法時，應就罪刑有
    關之共犯、未遂犯、想像競合犯、牽連犯、連續犯、結合犯
    ，以及累犯加重、自首減輕暨其他法定加減原因（如身分加
    減）與加減例等一切情形，綜其全部罪刑之結果而為比較後
    ，再適用有利於行為人之法律處斷，而不得一部割裂分別適
    用不同之新、舊法（最高法院24年上字第4634號、29年上字
    第964 號判例意旨及最高法院95年度第8 次刑事庭會議決議
    參照）。經查：
（一）被告行為時，刑法第339 條第1 項就罰金刑部分規定：得
      併科1000元以下罰金。而被告行為後，95年6 月14日公布
      增訂之刑法施行法第1 條之1 規定：「中華民國94年1 月
      7 日刑法修正施行後，刑法分則編所定罰金之貨幣單位為
      新臺幣，94年1 月7 日刑法修正時，刑法分則編未修正之
      條文定有罰金者，自94年1 月7 日刑法修正施行後，就其
      所定數額提高為30倍。但72年6 月26日至94年1 月7 日新
      增或修正之條文，就其所定數額提高為3 倍。」而刑法第
      339 條第1 項係屬72年6 月26日以前之條文，是95年7 月
      1 日後，刑法第339 條第1 項就罰金刑部分之實質內容變
      更為：3 萬元以下罰金。經比較刑法施行法第1 條之1 增
      訂前後刑法第339 條第1 項之實質內容相同，對於被告並
      無有利或不利之別，應依一般法律適用原則，適用裁判時
      之法律，即刑法施行法第1 條之1 之規定（最高法院95年
      11月7 日95年度第21次刑庭會議決議、臺灣高等法院95年
      度法律座談會決議亦同此意旨）。
（二）被告行為時之舊刑法第33條第5 款規定：「主刑之種類如
      左：五、罰金：1 元以上。」，換算新臺幣後，為新臺幣
      3 元以上。惟被告行為後新刑法第33條第5 款係規定：「
      主刑之種類如下：五、罰金：新臺幣1 千元以上，以百元
      計算之。」，經比較修正前、後關於科處罰金刑之最低刑
      度規定，自應以被告行為時之舊刑法較有利於被告。
（三）被告行為後，刑法第56條連續犯之規定業經刪除，被告之
      數犯罪行為，於新法施行後，應予分論併罰。此刪除雖非
      犯罪構成要件之變更，但顯已影響行為人刑罰之法律效果
      ，自屬法律有變更，依修正後刑法第2 條第1 項規定，比
      較新、舊法結果，仍應適用較有利於被告之行為時法律即
      舊法論以連續犯。
（四）關於牽連犯部分，修正前刑法第55條有關「犯一罪而其方
      法或結果之行為犯他罪名者，從一重處斷」之牽連犯規定
      ，業經修正刪除，此刪除雖非犯罪構成要件之變更，但顯
      已影響行為人刑罰之法律效果，自屬法律有變更，比較修
      正前、後之刑法規定，自以修正前論以牽連犯一罪，較修
      正後一罪一罰之數罪有利於被告。
（五）綜合上述各條文修正前、後之比較，揆諸前揭最高法院決
      議及修正後刑法第2 條第1 項規定之「從舊從輕」原則，
      修正後之規定並非較有利於被告，依修正後刑法第2 條第
      1 項前段規定，應整體適用行為時即修正前之刑法相關規
      定。
三、核被告甲○○所為，係犯刑法第339 條第1 項之詐欺取財罪
    及動產擔保交易法第38條之意圖不法利益將動產擔保標的物
    出賣罪。被告先後2 次詐欺、違反動產擔保交易法第38條規
    定之犯行，均時間緊接、所犯罪名相同，顯係各基於概括犯
    意為之，均為連續犯，應各依修正前刑法第56條之規定各以
    一罪論，並加重其刑。又被告所犯上開2 罪間，具有方法、
    目的之牽連關係，為牽連犯，應依修正前刑法第55條之規定
    ，從一重論以詐欺取財一罪。爰審酌被告前於87年間已有違
    反動擔保交易法之前科紀錄，有臺灣高等法院被告前案紀錄
    表1 份在卷足憑，其素行非佳，為圖己利，復以違反動產擔
    保交易之方法，詐取財物，惟犯罪後坦承犯行，併其生活狀
    況、教育及智識程度，迄未與被害人達成民事和解等一切情
    狀，量處刑如主文所示之刑，並諭知易科罰金之折算標準，
    以示懲儆。末按被告行為後，刑法第41條有關易科罰金之規
    定，業於90年1 月4 日修正，並經總統於同年1 月10日公布
    ，同年1 月12日生效施行，修正施行前之刑法第41條原規定
    「犯最重本刑為3 年以下有期徒刑以下之刑之罪，而受6 月
    以下有期徒刑或拘役之宣告，因身體、教育、職業或家庭之
    關係，執行顯有困難者，得以1 元以上3 元以下折算1 日，
    易科罰金」，而修正施行後之刑法第41條第1 項則規定「犯
    最重本刑為5 年以下有期徒刑以下之刑之罪，而受6 個月以
    下有期徒刑或拘役之宣告，因身體、教育、職業、家庭之關
    係或其他正當事由，執行顯有困難者，得以1 元以上3 元以
    下折算1 日，易科罰金。但確因不執行所宣告之刑，難收矯
    正之效，或難以維持法秩序者，不在此限」，惟95年7 月1
    日修正公布施行之刑法第41條第1 項前段則規定：「犯最重
    本刑為五年以下有期徒刑以下之刑之罪，而受六個月以下有
    期徒刑或拘役之宣告者，得以新臺幣1000元、2000元或3000
    元折算一日，易科罰金。」。是被告行為後法律又再次變更
    ，行為時之易科罰金折算標準，即修正前罰金罰鍰提高標準
    條例第2 條前段（現已刪除）規定，就其原定數額提高為10
    0 倍折算1 日，則本件被告行為時之易科罰金折算標準，應
    以銀元100 元至300 元折算1 日，經折算為新臺幣後，應以
    新臺幣300 元至900 元折算為1 日。比較新舊法之結果，以
    90年修正施行後之規定，對被告有利，本件自應依刑法第2
    條第1 項但書之規定，適用90年修正施行後之刑法第41條第
    1 項前段之規定，就前揭對被告所宣告之刑，併予諭知易科
    罰金之折算標準。
據上論斷，應依刑事訴訟法第273 條之1 第1 項、第299 條第1
項前段，動產擔保交易法第38條，刑法第2 條第1 項、第11條前
段、第339 條第1 項、修正前刑法第56條、第55條、94 年2 月2
日修正前刑法第41條第1 項前段，刑法施行法第1 條之1 ，修正
前罰金罰鍰提高標準條例第2 條，現行法規所定貨幣單位折算新
臺幣條例第2 條，判決如主文。
本案經檢察官邱智宏到庭執行職務。
中　　華　　民　　國　　96　　年　　4 　　月　　19　　日
　　　　　　　　　刑事第七庭法　官  王俊雄
以上正本證明與原本無異。
如不服本判決應於送達後10日內，向本院提出上訴狀。
                            書記官  林靜枝
中　　華　　民　　國　　96　　年　　4 　　月　　20　　日
附錄本判決論罪科刑依據之法條：
刑法第339條第1 項：
意圖為自己或第三人不法之所有，以詐術使人將本人或第三人之
物交付者，處5 年以下有期徒刑、拘役或科或併科1 千元以下罰
金。
動產擔保交易法第38條：
動產擔保交易之債務人，意圖不法之利益，將標的物遷移、出賣
、出質、移轉、抵押或為其他處分，致生損害於債權人者，處3
年以下有期徒刑、拘役或科或併科6000元以下之罰金。
